臺灣高雄地方法院交通事件裁定       100年度交聲字第1548號
原處分機關  交通部公路總局高雄區監理所
代  表  人  劉育麟
異  議  人
即受處分人  黃鴛鴦
上列異議人即受處分人因違反道路交通管理處罰條例案件，對於
交通部公路總局高雄區監理所民國100年6月11日所為之裁決（高
監自裁字第裁80-ZEP049933號），聲明異議，本院裁定如下：
    主  文
異議駁回。
    理  由
一、原處分意旨略以：異議人即受處分人黃鴛鴦駕駛車牌號碼19
    09-WZ 號自用小客車，未裝設遠通電收股份有限公司（下稱
    遠通公司）之「電子e通機」，卻於99年11月19日22時38 分
    許，在岡山收費站南下方向行駛電子收費車道，經通知補繳
    費，其迄繳費期限100年1月10日止仍未補繳，而為內政部警
    政署國道公路警察局掣單舉發有「汽車行駛於應繳費之公路
    不依規定繳費（未申裝戶行駛電子收費車道）」之違規，故
    依道路交通管理處罰條例第27條第1 項規定，裁處罰鍰新臺
    幣（下同）4,500元等語。
二、異議意旨略以：異議人未曾駕車行經ETC 車道，且伊因戶籍
    地重新整修，而未居住戶籍地，伊從未收過受高速公路通行
    費補繳費通知單，處分機關逕依道路交通管理處罰條例第27
    條第1 項裁罰，違反行政罰法相關規定基本精神等語，為此
    聲明異議，請求撤銷原處分等語。
三、按汽車行駛高速公路，於駛進收費站前，應依標誌指示預為
    減速慢行，並依規定標誌、標線、號誌指示或交通勤務警察
    指揮順序行駛過站繳費，高速公路及快速公路交通管制規則
    第23條定有明文。次按汽車行駛於應繳費之公路、橋樑、隧
    道或輪渡，不依規定繳費者，處汽車所有人或駕駛人 3,000
    元以上6,000 元以下罰鍰，並追徵欠費，道路交通管理處罰
    條例第27條第1 項亦有明文。車輛不依規定繳納通行費，營
    運單位應依交通部臺灣區○道○○○路局（下稱高速公路局
    ）查明之車籍資料，製發「補繳通行費及作業處理費通知單
    」，追繳通行費並加收作業處理費用；未申裝車內設備單元
    而行駛電子收費車道者，逾「補繳通行費及作業處理費通知
    單」所列金額及繳費期限截止日未繳納者，依法舉發，皆為
    交通部臺灣區○道○○○路局電子收費申裝及欠費追繳作業
    注意事項第13條第1、2項、第16條第1款、第17條所明揭。
四、次按處理違反道路交通管理事件，有關文書送達之程序，依
    行政程序法之規定；送達，於應受送達人之住居所、事務所
    或營業所為之；於應送達處所不獲會晤應受送達人時，得將
    文書付與有辨別事理能力之同居人、受僱人或應送達處所之
    接收郵件人員；送達不能依前二條規定為之者，得將文書寄
    存送達地之地方自治或警察機關，並作送達通知書兩份，一
    份黏貼於應受送達人住居所、事務所、營業所或其就業處所
    門首，另一份交由鄰居轉交或置於該送達處所信箱或其他適
    當位置，以為送達；前項情形，如係以郵務人員為送達人者
    ，得將文書寄存於附近之郵政機關，違反道路交通管理事件
    統一裁罰基準及處理細則第5條、行政程序法第72第1項、第
    73條第1項及第74條第1項、第2 項亦分有明定。再按依行政
    程序法第74條第1 項規定所為之寄存送達，並未準用民事訴
    訟法第138條第2項規定，自應於寄存送達當日即生送達之效
    力（臺灣高等法院暨所屬法院97年法律座談會刑事類提案第
    42號審查意見、司法院大法官釋字第667號解釋參照）。
五、經查：
  (一)異議人駕駛上開汽車，於前揭時、地，未裝設遠通公司之「
    電子e通機」而行經電子收費車道，嗣經營運單位即遠通公
    司向車主即異議人送達補繳通行費及作業處理費通知單（下
    稱補繳通知單），然異議人迄補繳費期限100年1月10日仍未
    繳納等情，有舉發通知單、採證照片、補繳通行費及作業處
    理費通知單、高速公路局委託遠通電收公司辦理電子收費業
    務送達證書各1 份在卷可證，此部分事實已堪認定。而上開
    汽車於99年11月19日22時38分06秒行經岡山電子收費車道，
    有攝錄上開汽車車牌號碼之採證照片在卷可憑，異議人辯稱
    未曾駕駛上開汽車行經電子收費車道云云，顯與卷附採證照
    片不符，委無足採，。
  (二)又前揭補繳通知單係經高速公路局委託遠通公司交付郵政機
    關於99年12月23日寄送至異議人之戶籍地高雄市○○區○○
    里○○街27號，因未獲會晤本人，亦無受領文書之同居人、
    受雇人或應受送達處所接收郵件人員，乃寄存於當地之高雄
    市○○區○○路郵局，並製作通知書2份，1份黏貼於應受送
    達人門首，另1 份置於受送達處所信箱或適當位置，以為送
    達等情，此有前揭補繳通知單之送達證書、個人基本資料查
    詢結果附卷可稽，是本件補繳通知單既已依行政程序法第74
    條規定，於99年12月23日寄存送達予異議人，應已發生合法
    送達之效力，則異議人即有依該通知補繳費之義務，詎異議
    人仍未於上開補繳期限內補繳費用，是異議人確有本件汽車
    行駛於應繳費公路，未依規定繳費之違規行為，堪以認定。
  (三)至異議人陳稱其因戶籍住所裝潢整修，因而未實際居住戶籍
    地等語，惟按汽車所有人名稱、住所等如有變更，應向公路
    監理機關辦理登記；車主、駕駛人依規定向公路監理機關申
    領之車輛牌照、駕駛執照，係以戶籍住所為登記地址；此為
    公路監理電腦系統車輛車籍及駕駛人駕籍增設住居所或就業
    處所地址作業注意事項第1 條所明揭。查本件異議人未實際
    居住於戶籍地，為異議人所自承，而前揭補繳通知單既已向
    異議人戶籍地送達，於法自屬有據，異議人自行變更住所，
    而未向公路監理機關辦理登記，行政機關實無從得知其實際
    居所何在，因而行政機關向異議人戶籍地送達補繳通知單，
    難認有何違誤之處，且未居住戶籍地，亦未向公路監理機關
    辦理駕籍增設住居所登記，屬可歸責於異議人之事由，應由
    異議人自行承擔未能親自收受上開補繳通知單之不利益，故
    異議人執此聲明異議，難認可採。
六、綜上所述，本件異議人既有上開違規之事實，原處分機關援
    引道路交通管理處罰條例第27條第1 項規定，裁處異議人罰
    鍰4,500 元，核無違誤或不當。是本件異議為無理由，應予
    駁回。
七、據上論斷，依道路交通管理處罰條例第87條第2 項、道路交
    通事件處理辦法第18條，裁定如主文。
中    華    民    國  100    年    12    月    5    日

                  刑事第八庭    法  官  陳俊宏
以上正本證明與原本無異。
如不服本裁定應於送達後5日內向本院提出抗告狀。
中    華    民    國  100    年    12    月    5    日
                                書記官  胡美儀